臺灣高等法院臺南分院刑事判決　　　　　 九十一年度交上易字第一二三號　Ｃ
　　　上　訴　人
　　　即自訴人　　丙　○　○
　　　自訴代理人　甲　○　○
　　　被　　　告　丁　○　○
右上訴人因被告過失傷害案件，不服臺灣地方法院中華民國九十一年七月二十二日第
一審判決（九十一年度交自字第六號），提起上訴，本院判決如左：
      主      文
原判決撤銷。
丁○○因過失傷害人，處有期徒刑肆月，如易科罰金，以參佰元折算壹日。
      事      實
一、丁○○於民國九十一年二月一日上午，駕駛車牌號碼二Ｍ－○八七七號自用小客
    車，沿台南縣台十九線道路，由北往南方向行駛，嗣於同日上午七時三十分許，
    途經上開路段與國道八號東西向快速道路「新吉路橋」下之交岔路口時，理應注
    意汽車行駛時，駕駛人應注意車前狀況，並隨時採取必要之安全措施，駕駛人駕
    駛汽車，應遵守道路交通標誌、標線、號誌之指示及車輛面對圓形紅燈表示禁止
    通行，不得超越停止線或進入路口之規定。而依當時天候晴、有晨光、柏油路面
    、路面乾燥、無缺陷、道路上未有任何障礙物、視距復屬良好、號誌動作正常等
    情形以觀，客觀上亦無不能注意之情事，其理應繞道等待綠燈時通行新吉路橋，
    竟疏於注意貿然越闖紅燈違規左轉上橋。適同一時地丙○○騎乘車號ＭＶＴ－一
    五九號重型機車，沿台十九縣道路快車道，由南向北方向行駛，亦應注意車前狀
    況，並隨時採取必要之安全措施之規定，卻疏未注意，貿然行駛，由於雙方均有
    上述過失，以致見狀避剎皆已不及，丁○○之小客車右前方保險桿撞及丙○○機
    車之車頭。丙○○因之受有「頭部外傷、顱內出血、左側第三腦神經受損」等傷
    害。丁○○於肇事後，犯罪未被有偵查權之公務員或機關發覺前，即將丙○○送
    醫急救，並向台南縣警察局善化分局警員自首並坦承犯行，進而接受裁判。
二、案經自訴人提起自訴。
      理      由
一、訊據被告丁○○對於右述時、地，駕車行經前開路口，闖越紅燈、違規左轉並與
    告訴人丙○○所駕之車輛發生碰撞之事實坦白承認。核與上訴人即自訴人於警訊
    時、原審及本院審理時指訴情節相符，且有台南縣警察局善化分局製作之道路交
    通事故調查報告表一紙及交通事故蒐證照片四張在卷足憑，自訴人因本件車禍而
    受有頭部外傷、顱內出血、左側第三腦神經受損等傷害，復有奇美醫學中心九十
    一年四月四日出具之診斷證明書一紙存卷可資佐證。
二、按汽車行駛時，駕駛人應注意車前狀況，並隨時採取必要之安全措施，駕駛人駕
    駛汽車，應遵守道路交通標誌、標線、號誌之指示及車輛面對圓形紅燈表示禁止
    通行，不得超越停止線或進入路口，道路交通安全規則第九十四條第三項、九十
    條前段、道路交通標誌標線號誌設置規則第二百零六條第五款第一目，分別定有
    明文。本件被告駕車於道路上行駛，本應注意上開道路交通安全規則，而案發當
    時，天候晴、有晨光、柏油路面、路面乾燥、無缺陷、道路上未有任何障礙物、
    視距復屬良好、號誌動作正常等情形以觀，復有台南縣警察局道路交通事故調查
    報告表載明可考，據此判斷，客觀上亦無不能注意之情事，其竟疏於注意闖越紅
    燈、違規左轉，致與自訴人所騎乘之機車相撞，是被告之駕駛行為，顯有過失。
    又據自訴人自承：（當時行進方向的燈號）是綠燈，當時還沒撞到之前我有看到
    被告的車子，和我被撞到，這中間不到一分鐘；當時未踩煞車；被告車子停在那
    裡或者有無要轉彎我沒有印象等語（本院卷二五、二八頁），惟自訴人既曾看到
    被告的車子，竟不知被告開車動向，足見其未注意車前狀況，並隨時採取必要之
    安全措施，致生事端，依此自訴人騎乘機車亦與有過失。然被告行經路口駕車闖
    越紅燈、違規左轉過失程度較大，本院認為係肇事主因，自訴人行經路口，未注
    意車前狀況，並隨時採取必要之安全措施，過失程度較輕，亦有疏失。
三、此外，自訴人騎乘機車，行經上述交岔路口，超速行駛，係本件車禍之肇事次因
    ，已如前述，然被告之前述過失，既與自訴人之過失，併合而為本件車禍肇事之
    原因，故自訴人之過失或可供做量刑時之斟酌，但被告之刑責則不能因此相扺而
    獲得免除。
四、末查，本件自訴人係因此次車禍而受有如事實欄所載之傷害，故被告之過失駕車
    行為，與自訴人所受之傷害結果間，復具有相當因果關係，是本件事證已甚明確
    ，被告過失傷害之犯行堪予認定。
五、核被告丁○○所為，係犯刑法第二百八十四條第一項前段之普通過失傷害罪。被
    告於肇事後，犯罪未被有偵查權之公務員或機關發覺前，即將自訴人送醫急救，
    並向台南縣警察局善化分局警員自首並坦承犯行，進而接受裁判，此有卷附之警
    員乙○○報告書二紙在卷可稽（本院卷三六、三九頁），應依刑法第六十二條前
    段自首之規定，減輕其刑。
六、原審對被告予以論罪科刑，固非無見；惟被告於警訊時雖指稱自訴人丙○○騎車
    的車速應該也是很快，否則不會跟我的車子擦撞後，機車仍向前滑過去等語，惟
    為自訴人所否認，自訴人於警訊時陳稱其車速約四十公里（警卷十五頁反面），
    復無其他證據足資證明自訴人之車速超過五十公里，原判決僅以「自訴人遭被告
    撞及後，其騎乘之機車尤衝上台十九線之紅磚人行道上，再衝至新吉路橋之橋墩
    旁，共滑行約十餘公尺」等情，遽以推認自訴人之車速每小時必然超過五十公里
    ，尚乏依據。又原判決未論及自訴人未注意車前狀況，並隨時採取必要之安全措
    施，亦有過失，尚有未合。自訴人上訴意旨否認其有過失，固無足取，惟原判決
    既有可議，自應由本院將原審不當之判決，予以撤銷改判；爰審酌被告之生活狀
    況、品行、智識程度、犯罪所生之危險、被告之過失程度、自訴人所生之損害，
    被告肇事後，未與自訴人就民事損害賠償事宜，達成和解，自訴人之疏失行為，
    係本件車禍之肇事次因，而被告之駕駛行為，則為本次車禍之肇事主因，及被告
    犯後坦承犯行、態度良好等一切情狀，仍量處如主文第二項所示之刑，並諭知易
    科罰金之折算標準，以資懲儆。
據上論結，應依刑事訴訟法第三百六十九條第一項前段、第三百六十四條、第三百四
十三條、第二百九十九條第一項前段、刑法第二百八十四條第一項前段、第六十二條
前段、第四十一條第一項前段、罰金罰鍰提高標準條例第一條前段、第二條判決如主
文。
中    華    民    國      九十一      年      十一      月    五        日
                                  臺灣高等法院臺南分院刑事第六庭
                                      審判長法官  楊    明    章
                                            法官  顏    基    典
                                            法官  高    明    發
右正本證明與原本無異。
不得上訴。
                                      法院書記官  李    梅    菊
中    華    民    國      九十一      年      十一      月    八        日
附錄法條：
刑法第二百八十四條第一項：
因過失傷害人者，處六月以下有期徒刑、拘役或五百元以下罰金，致重傷者，處一年
以下有期徒刑、拘役或五百元以下罰金。
